【裁判字號】    97,消債更,1506
【裁判日期】    971208
【裁判案由】    更生事件
【裁判全文】
臺灣板橋地方法院民事裁定          97年度消債更字第1506號
聲  請  人  甲○○
上列當事人因消費者債務清理事件聲請更生及保全處分，本院裁
定如下：
    主  文
更生及保全處分之聲請均駁回。
聲請費用由聲請人負擔。
    理  由
一、按更生之聲請有下列情形之一者，應駁回之：一、債務人曾
    依本條例或破產法之規定而受刑之宣告；二、債務人曾經法
    院認可和解、更生或調協，因可歸責於己之事由，致未履行
    其條件；三、債務人經法院通知，無正當理由而不到場，或
    到場而不為真實之陳述，或拒絕提出關係文件或為財產變動
    狀況之報告，消費者債務清理條例（以下簡稱消債條例）第
    46條定有明文；而聲請更生或清算不合程式或不備其他要件
    者，法院應以裁定駁回之，但其情形可以補正者，法院應定
    期間先命補正，復為消債條例第8 條所明定。再者，債務人
    不能清償債務或有不能清償之虞者，始得依本條例所定更生
    或清算程序，清理其債務，復為消債條例第3 條所明定。
二、本件聲請意旨略以：
  (一)聲請人（即債務人，下同）積欠債權銀行總金額為新臺幣（
    下同）3,226,019 元，因有不能清償債務之虞，前已提出債
    權人清冊，依本條例第151 條第1 項規定以書面向最大債權
    金融機構國泰世華商業銀行申請前置協商債務清償方案，惟
    因國泰世華商業銀行不准聲請人事先審閱協議書故聲請人未
    簽約，致前置協商不成立，且其無擔保或無優先權之債務總
    額未逾1,200 萬元，復未經法院裁定開始清算程序或宣告破
    產，故為此聲請更生云云。
  (二)聲請人因現於台灣板橋地方法院另有97年度執全字第195 號
    、執全字第249 號等執行事件繫屬中，爰併聲請為下列保全
    處分：1.債務人財產之保全處分；2.債務人履行債務及債權
    人對於債務人行使債權之限制；3.對於債務人財產強制執行
    之停止。
三、經查：
  (一)按更生程序係為保護有更生誠意之債務人而設，債務人如不
    配合法院而為協力行為，即足認其欠缺清理債務之誠意，且
    無聲請更生之真意，自無加以保護之必要（消費者債務清理
    條例第9 條、第46條參照）。茲本件聲請人具狀聲請更生，
    雖曾據提出債權人清冊、債務人清冊、財產及收入狀況說明
    書、前置協商不成立通知書、戶籍謄本、臺北縣政府營利事
    業登記證、台北縣政府警察局板橋分局信義派出所受（處）
    裡失蹤人口案件登記表、告訴狀、台灣板橋地方法院檢察署
    刑事傳票、財政部臺灣省北區國稅局95及96年度綜合所得稅
    各類所得資料清單、財政部臺灣省北區國稅財產歸屬清單、
    財團法人聯合徵信中心當事人綜合信用報告─債務清理條例
    前置協商專用債權人清冊、長庚紀念醫院及亞東紀念醫院診
    斷證明書、本院板橋簡易庭97年度票字第799號及拍字第265
    號裁定、本院96年度裁全字第9463號及9723號與9884號裁定
    、本院97年度促字第8804號及26591 號支付命令（含：聲請
    人為中國信託商業銀行股份有限公司之支付命令裁定聲請狀
    ）、本院民事執行處97年1 月9 日板院輔97執全水字第112
    號查封登記函、存證信函等件為證，然因其檢附之事證經核
    尚有未足，經本院於民國97年9 月18日裁定命聲請人補正如
    附件所載之事項，該裁定並於97年10月5 日合法送達，此有
    本院上開裁定及送達證書各1 件在卷可稽（見本院卷第58、
    63頁）。乃聲請人於收受本院上開裁定後，雖曾於97年10月
    6 日具狀補正繳納必要費用之收據以及財政部臺灣省北區國
    稅局臺北縣分局營業稅無違章欠稅申請書籍回復表（含營業
    稅繳納證明）、土地及建物登記謄本、新光人壽保險股份有
    限公司要保書、勞工保險被保險人投保資料表（明細）、信
    義房屋仲介股份有限公司買賣委託書內容更改附表等正本或
    影本而已，惟對於如何證明其財產及收入狀況說明書（含2
    年內必要支出之數額、原因及種類）之部分記載內容（均屬
    法院於判斷是否裁定更生程序所必須參考之事項），雖經本
    院命為補正，均始終未為妥適之證明。例如：聲請人雖於「
    聲請前兩年內必要支出」欄書寫「交通費155,000 元、健保
    多種傷病須自付地中海貧血需輸血360,000 元」等節，然均
    未提出已支出或有支出上開費用必要之確實證明（按聲請人
    於補正書狀內僅自稱「二年內共需支出約八十萬元，其中因
    聲請人罹患地中海貧血症之輸血、營養費佔大多數，上情已
    有長庚醫院診斷書呈請庭上閱查」以及「生活費、交通費、
    什支（二年）共約240,000 元」等情。然(1)依卷附長庚醫院
    所出具之各該診斷證明書所載，其於84年1 月24日至27日因
    罹患子宮頸原位癌住院〈90年3 月13日診療〉、於95年7 月
    11 日 係因右腳掌骨骨折為門診治療〈97年8 月5 日診療〉
    、96 年12 月18日係因憂鬱症為門診治療、於97年6 月24日
    及同年7 月1 日係因右膝關節炎門診治療，以上參本院卷第
    34、36至38頁，然上開文書均未書明聲請人罹有「地中海貧
    血症」之病症，暨因有上開病症已支出或需支出輸血、營養
    費達「36萬元」或「80萬元」等內容；(2)另聲請人始終未檢
    附證據說明其2 年內之交通費支出何以高達15萬5 千元），
    致本院無從稽考其陳述之真實性。是聲請人既有上述遲未協
    力陳報之情形，自於協力義務之履行有所欠缺，參酌前開說
    明，本件聲請人之更生聲請已嫌無據。
  (二)其次，本件依聲請人檢持陳之卷附財團法人金融聯合徵信中
    心信用報告書，其所負債務總額不過為3,226,019 元（本院
    卷第39至42頁），乃聲請人亦為爭執上開債務數額之真確性
    （本院卷第4 頁反面）。惟聲請人業於聲請狀內自陳其所有
    之資產總值高達450,000,000 元（本院卷第4 頁正反面），
    另依聲請人陳報之上開信義房屋仲介股份有限公司買賣委託
    書中，亦載明現屬被告所有門牌號碼為台北縣板橋市○○路
    安樂巷44弄30號2 樓建物暨所坐落之土地，其總價額為450,
    000,000 元（本院卷第85頁）；遑論聲請人另獨資經營之穎
    美商行，其資本額更達40萬元，此有前述營利事業登記證存
    卷足參（本院卷第17頁）。是執上開情節，均足證明聲請人
    現有資產，實已超過負債數額遠甚，顯無所謂「不能清償債
    務」或有「不能清償之虞」等情事甚明。
四、乃聲請人既未依限補正前述可以證明財產狀況說明書內容之
    關係文件或財產變動狀況資料，且其主張情節又不符合消債
    條例第3 條所定要件，復上開欠缺事項又屬無從補正，是依
    首揭說明，本件自應駁回其更生之聲請。又其保全處分之聲
    請因本案無理由而失所附麗，自應一併駁回。
五、爰裁定如主文。
中    華    民    國    97    年    12    月     8    日
                  民事第二庭法  官  蕭胤瑮
上為正本係照原本作成
如不服本裁定，應於裁定送達後10日內，以書狀向本院提出抗告
，並繳納抗告費新臺幣1千元
中    華    民    國    97    年    12    月     8    日
                            書記官  粘建豐


司法院資訊處製作；財團法人民間司法改革基金會備份。
